【裁判字號】    90,訴,105
【裁判日期】    900824
【裁判案由】    業務過失致死
【裁判全文】
臺灣嘉義地方法院刑事判決                            九十年度訴字第一五號
    公  訴  人  臺灣嘉義地方法院檢察署檢察官
    被      告  乙○○
    選任辯護人  嚴庚辰
右列被告因業務過失致死案件，經檢察官提起公訴（九十年度偵字第三號），本院判
決如左︰
    主  文
乙○○從事業務之人，因業務上之過失致人於死，處有期徒刑陸月，如易科罰金，以
參百元折算一日。緩刑伍年。
    事  實
一、乙○○係嘉義市○○街二號「太和醫院」醫師，為從事醫療業務之人，緣民國八
    十九年二月二日下午五時三十分許，余明道因酗酒身體虛弱，精神不佳且有幻覺
    等現象，送往該院治療，嗣經乙○○於該日二十時看診，診斷為酒精成癮，多日
    無法進食，兩眼發黃，虛弱不堪等症狀，惟乙○○身為專業醫師，本應注意病患
    上開病症需立即安排必要之檢查，及記錄病患狀況、生命徵候等各項數值，而依
    當時情況，並無不能注意情事，詎疏未注意，僅作單次血壓值記錄外，並無其他
    有關呼吸、心跳等徵候記錄，致缺乏初步臆斷及鑑別診斷做為處置之依據，及病
    患狀況之改變無法及早查覺，因而喪失及早處置或建議轉院之時機，導致余明道
    因急性肺炎併肺膿瘍及成人呼吸窘迫症候群，未能早期診斷或轉介使能接受加護
    醫療，而於翌日（即同年月三日）上午八時許死亡。
二、案經死者余明道之弟甲○○訴請臺灣嘉義地方法院檢察署檢察官偵查起訴。
    理  由
一、訊據被告乙○○坦承於上開時地為病患余明道看診，惟因當日已近下班，故未作
    一般檢查等情不諱，惟否認有何過失犯行，辯稱：病患送醫當時，家屬未提供有
    發燒，僅說精神異常，亦未有足資作為轉診判斷之生理徵候云云，惟查：
（一）本件病患余明道於八十九年二月二日經家屬送往醫院就醫時，經被告乙○○於
      該日二十時看診，家屬告知病患為酒精成癮，多日無法進食，被告乙○○發現
      病患兩眼發黃，虛弱不堪，惟僅安排其住院，及給予點滴注射治療及作血壓測
      量，並未立即安排胸部Ｘ光及血清學方面等必要檢查等情，業據被告乙○○供
      明在卷，核與證人蔡紗於警訊所述情節相符，又參酌卷附之太和醫院病歷表乙
      紙，病患主訴及醫師診斷均未於病歷表上紀錄，且被告於該日二十二時探視時
      ，亦未於病歷表上紀錄病患狀況及生命徵候等各項數值，足徵「被告乙○○於
      診斷病患病情後，並未作立即作必要之檢查及於病歷表上記錄病患狀況，因此
      喪失及早處置或建議轉院之時機」，此有行政院衛生署八十九年七月五日第八
      九○三八一五四號函檢附醫事審議委員會第八九○六四號鑑定書在卷可考。
（二）復參諸病患死因為急性肺炎合併肺膿瘍及成人呼吸窘迫症候群，此有相驗屍體
      證明書、驗斷書、法醫解剖鑑報告等在卷為憑，該項診斷之危險因子和死亡率
      增加有關，包括年齡大於六十五歲、肝硬化、後天免疫功能不全病毒感染、惡
      性腫瘤、器官移植及敗血症等相關，惟本件病患之病患資料，並未有相關之證
      據顯示死亡率增加之因素，在未有上述慢性病狀態下，死亡率僅百分之三十五
      ，小於六十五歲僅百分之十六，而治療技術之進步，包括呼吸器使用方式之進
      步，急性呼吸窘迫症候群死亡率有降低之趨勢，因此，「早期診斷或轉介使能
      接受加護醫療，則本案病患具有百分之八十四之存活機會」，此為行政院衛生
      署八十九年十二月六日衛署醫字第○八九○○三○九二八號函檢附醫事審議委
      員會第八九一八二號鑑定書所明白認定，是被告乙○○依其醫師專業知識，對
      診斷、追蹤及處置上之疏失，導致轉診延誤，而未能讓病患余明道接受積極治
      療而存活，自應負過失之責，且「其醫療疏失與病患死亡間有因果關係」。
（三）再者，肺炎及肺膿瘍併發呼吸窘迫症，常見症狀包括發燒、畏寒、呼吸困難、
      血壓下降、意識障礙、食慾不振、膿痰以及產生敗血症之相關症狀，如黃疸、
      休克、小便量減少及昏迷等，因此，死亡前十小時期間均無任何症狀，可供醫
      師作診斷及依據之機率殆無；且醫師對初診病患均應注意詢問病史及檢查身體
      等基本診療步驟，不因科別不同而異，本案病患主訴中已提及多日不吃不喝，
      精神不佳及幻覺等症狀，應注意是否為酒精戒斷症候群，並進一步診治；按文
      獻報告，肺部病灶引起之急性呼吸窘迫症候群，在沒有合併免疫功能低下或惡
      性病變等情況之死亡率為百分之三十五，小於六十五歲者為百分之十六，本案
      病患初期並未呈現休克現象，如給予加護醫療其存活率最佳可達百分之八十四
      之機率，此亦有行政院衛生署九十年七月三十一日第○九○○○四七七八八號
      函檢附醫事審議委員會第九○○六六號鑑定書在卷足憑。
（四）綜上論述，依吾國現今醫療體系及醫師應具之醫療責任、職業道德而言，醫師
      對初診病患均應注意詢問病史及檢查身體等基本診療步驟，不因科別不同而異
      ，被告乙○○身為醫師，於八十九年二月二日二十時為病患余明道看診時，即
      負有前揭之注意義務；又依病患余明道之死因（成人呼吸窘迫症候群、急性肺
      炎合併肺膿瘍）、死亡時間（八十九年二月三日上午八時許）、身體狀況（多
      日不吃不喝、身體虛弱、精神不佳、有幻覺）及一般醫學病例而言，病患余明
      道於死亡前十二小時（即八十九年二月二日二十時被告乙○○看診時）、死亡
      前十小時（即被告乙○○探視時）應有發燒、畏寒、呼吸困難、血壓下降、意
      識障礙、食慾不振、膿痰、黃疸、休克、小便量減少及昏迷等生理徵候可供被
      告乙○○作為診斷依據，上開病患死亡前之生理徵候為被告乙○○所能注意之
      事項；被告乙○○看診時獲家屬告知病患為酒精成癮，多日無法進食，且發現
      病患兩眼發黃，虛弱不堪，並未立即安排胸部Ｘ光及血清學方面等必要之檢查
      ，病患主訴及醫師診斷均未於病歷表上紀錄，又探視病患時，亦未於病歷表上
      紀錄病患狀況及生命徵候等各項數值，因此喪失及早處置或建議轉院之時機，
      被告乙○○並未盡醫師之注意義務；本件病患余明道小於六十五歲，且無死亡
      率增加之慢性病因素，依目前治療技術及呼吸器使用方式之進步，倘能因早期
      診斷或轉介使能接受加護醫療，則本案病患具有百分之八十四之存活機會，是
      被告乙○○依其醫師專業知識，對診斷、追蹤及處置上之疏失，導致轉診延誤
      ，而未能讓病患余明道接受積極治療而存活，其醫療疏失與病患死亡間有相當
      之因果關係；被告乙○○應注意、能注意、而不注意，顯有過失，且其過失行
      為與病患余明道之死亡結果間，有相當之因果關係，是被告上開所辯，不足採
      信，本件事證明確，被告犯行堪以認定。
二、本件被告乙○○係太和醫院之醫師，此據其供明在卷，為從事醫療業務之人，於
    執行醫療業務中應注意、能注意、而不注意，因診斷、追蹤及處置上之疏失，導
    致轉診延誤，致人於死，核其所為，應成立刑法第二百七十六條第二項之業務過
    失致死罪。爰審酌被告犯罪之動機、目的、犯罪時所受之刺激、犯罪之手段、犯
    人之生活狀況、品行、智識程度、犯人與被害人平日之關係、犯罪所生之危險或
    損害、犯罪後之態度等一切情狀，判處如主文所示之刑，並諭知易科罰金之折算
    標準，以示懲儆。另查被告前於八十五年五月二十九日因業務過失致死罪，經判
    決有期徒刑三月，緩刑二年確定，於緩刑期滿執行完畢後，五年以內未曾受有期
    徒刑以上刑之宣告，有臺灣嘉義地方法院檢察署刑案資料查註紀錄表、臺灣高等
    法院被告全國前案紀錄表一份附卷可參，且被告業與被害人家屬達成和解，有和
    解書乙紙在卷為憑，經此之偵查審判，當知所警惕，更為審慎行醫，信無再犯之
    虞，本院認為其所宣告之刑，以暫不執行為適當，並予宣告緩刑伍年，以勵自新
    。
據上論斷，應依刑事訴訟法第二百九十九條第一項前段，刑法第二百七十六條第二項
、第四十一條第一項前段、第七十四條第二款、罰金罰鍰提高標準條例第一條前段、
第二條第一項，判決如主文。
本案經檢察官劉仲慧到庭執行職務。
中    華    民    國      九十        年      八     月    二 十 四    日
                            臺灣嘉義地方法院刑事第二庭
                                法  官  李  麗  萍
右正本證明與原本無異。
如不服本判決，應於判決送達後十日內向本院提出上訴狀( 應附繕本 )。
中    華    民    國      九十        年      八     月    二 十 四    日
                                書記官  侯  麗  茹
附錄本判決論罪之法條：
刑法第二百七十六條
因過失致人於死者，處二年以下有期徒刑、拘役或二千元以下罰金。
從事業務之人，因業務上之過失犯前項之罪者，處五年以下有期徒刑或拘役，得併科
三千元以下罰金。


司法院資訊處製作；財團法人民間司法改革基金會備份。
